臺灣高等法院刑事判決　　　　　　　　　　　　　九十一年度上易字第二七七號
　　上　訴　人　臺灣板橋地方法院檢察署檢察官
　　被　　　告　乙○○
右上訴人因被告詐欺案件，不服臺灣板橋地方法院九十年度易字第一三一二號，中華
民國九十一年九月三日第一審判決（起訴案號：臺灣板橋地方法院檢察署九十年度偵
字第一五五二號、第四三三一號）提起上訴，本院判決如左：
    主  文
上訴駁回。
    理  由
一、本案經本院審理結果，認第一審判決對被告乙○○為無罪之諭知，核無不當，應
    予維持，並引用第一審判決書記載之證據及理由。
二、檢察官上訴意旨以：被告之犯罪事實業據告訴人甲○○、豐特公司代理人余秀美
    指述綦詳，且有被告簽發之支票及退票理由單三紙附卷，證人即豐特公司之負責
    人林龍介復證稱：「被告跟我說貨先出到這邊，會再通知我，但沒有提到公司出
    狀況的事。」，被告與豐特公司間為第一次交易，且未付貨款，其財務狀況發生
    變化亦未通知豐特公司；又被告辯稱遭人倒債一事，約發生於八十九年七至十月
    間，被告八、九月間已遭倒債，卻又向豐特公司訂作貨品，難認被告未施用詐術
    ，無不法所有意圖，原審遽為被告有利之認定，而為被告無罪之諭知，認事用法
    不無違誤之嫌云云。
三、惟：
（一）按犯罪事實應依證據認定之，無證據不得推定其犯罪事實，刑事訴訟法第一百
      五十四條定有明文。又刑事訴訟法上所謂認定犯罪事實之證據，係指足以認定
      被告確有犯罪行為之積極證據而言，該項證據自須適合於被告犯罪事實之認定
      ，始得採為斷罪資料；如未能發現相當證據，或證據不足以證明，自不能以推
      測或擬制之方法，以為裁判之基礎；告訴人之告訴係以使被告受刑事訴追為目
      的，是其陳述是否與事實相符，仍應調查其他之證據以資審認；又刑法第三百
      三十九條第一項詐欺罪之成立，以意圖為自己或第三人不法所有，以詐術使人
      將本人或第三人之物交付為要件。所謂以詐術使人交付，必須被詐欺人因其詐
      術而陷於錯誤，若其所用方法，不能認為詐術，亦不致使人陷於錯誤，即不構
      成該罪，最高法院二十九年上字第三一０五號、四十年台上字第八十六號、五
      十二年台上字第一三ＯＯ號、四十六年台上字第二六０號分別著有判例可資參
      照。
（二）被告因向告訴人訂貨所簽發之支票嗣經提示退票，此固有支票及退票理由單多
      紙在卷可考；然該等支票及退票理由單於法僅足供被告確有開立該支票與告訴
      人，及該等支票嗣經提示而退票之證明，就被告本件被訴詐欺之事實，即關於
      被告向告訴人訂貨時，有無施用不法之詐術，使告訴人陷於錯誤等節，並非適
      合之證明，合先說明。告訴人甲○○及豐特公司代理人余秀美固於偵、審中就
      被告如何詐欺等有所指訴，惟如前引最高法院判例所示，告訴人之告訴係以使
      被告受刑事訴追為目的，是其陳述是否與事實相符，仍應調查其他之證據以資
      審認。是檢察官執告訴人甲○○及豐特公司代理人余秀美之指訴及卷附之支票
      及退票理由單多紙，即認被告有被訴詐欺之事實，並非可採。
（三）況原審審酌告訴人甲○○於原審訊問時陳稱：「（問：之前是否有跟被告交易
      ？）八十八年有交易，大約交易八、九十萬到一百萬左右。」、「被告八十九
      年四月訂貨一次。我陸續出貨，五月底出貨完畢，五月時我去請款，被告開三
      十多萬的票，這張有兌現。六月又去請款時他開四張支票給我，面額都是二十
      一萬八千八百二十元。這四張有兌現一張。八月二十五日就跳票。八月二十五
      日的票被告用十月二十五日的票換。九月十日、九月三十日的票都沒兌現。九
      月初被告還有找我換票，之後就沒來找我。」等語（見原審九十年四月廿四日
      訊問筆錄），而認被告於本件交易之前，已與告訴人甲○○有正常之業務往來
      關係，且被告乙○○本次向告訴人甲○○訂購價值一百二十餘萬之貨品，已如
      期給付其中五十餘萬元，倘被告對於其向告訴人甲○○訂購之貨品有不法所有
      之意圖，其又何須在告訴人出貨完畢之後兌現五十餘萬元之貨款？足見被告所
      辯並無詐欺告訴人甲○○之意等語，尚非無據；另參以告訴人甲○○於本院受
      命法官調查時亦稱：「八十八年我們（指其與被告）有接洽過一次，這次他來
      訂貨時，我說要現金，他有答應，我貨做好後，分二批出貨，第一次出貨量約
      三十萬元，我馬上跟他收錢，有付現．．．」等語；益證被告於向告訴人甲○
      ○訂貨之初，並無不法所有之意圖。另原審審酌證人即豐特公司負責人林龍介
      於原審訊問時結稱：「他（乙○○）說他本來有一個合作廠商，但貨交不出來
      ，現在很急，請我來幫忙。我有答應幫他做一些，他需要的量很大，但我也不
      能全幫他做，就是做一些交給他。我記得有送一、二批的貨給他。當初是說貨
      出了之後再採月結。」、「第二批貨出的時候，差不多要收第一批的錢。」、
      「被告乙○○是跟我說貨先出到這邊，他會再通知我。但沒有提到公司出狀況
      的事。是差不多在出第二批貨的時候跟我說的。出第二批貨後，就沒有再幫他
      做其他的貨。」等語（見原審九十一年八月二十日審理筆錄），而認被告稱其
      有通知豐特公司不要再出貨之所辯，堪以採信，核與日常事理相符，而無所違
      誤。
（四）檢察官另以被告遭人倒債一事，係約發生於八十九年七至十月間，卻又向豐特
      公司訂作貨品，且未告知告訴人其被倒債之事，難認被告未施用詐術，無不法
      所有意圖云云。惟衡諸商業之實際，從商之人恆有雖一時遭資金短絀或各種主
      客觀環境之突發變化，而暫臨窘境，惟持續努力經營之，冀望於有朝一日形勢
      逆轉，而終鴻圖大展而成功之例者所在多有；況商場上商機瞬息萬變，商業上
      可能之發展尚難以逆料，事理上，究不得執一時之狀況，即率予認定斯時之意
      圖。再者，互為買賣之人，於交易之際，於法亦無將一己所有之主、客觀因素
      ，於交易之際，悉以告知於相對人之義務。是於法尚不得以被告一時之財務困
      窘，即認被告於斯時之所為，係基於不法所有之犯意；更無得執被告未告知告
      訴人其被倒債之事，即遽認被告與本件告訴人等為交易之際，係施用詐術陷告
      訴人於錯誤之理。
四、綜上所述，本件檢察官前述上訴意旨所陳各節，於法並非可採，其執此上訴意旨
    ，指摘原判決不當，求予撤銷改判，為無理由，應予駁回。
據上論結，應依刑事訴訟法第三百七十三條、第三百六十八條，判決如主文。
本案經檢察官呂丁旺到庭執行職務。
中    華    民    國      九十一      年      十一      月    二十二    日
                              臺灣高等法院刑事第十庭
                                    審判長法  官  溫  耀  源
                                          法  官  何  菁  莪
                                          法  官  林  銓  正
右正本證明與原本無異。
不得上訴。
                                          書記官  陳  菊  珍
中    華    民    國      九十一      年      十一      月    二十五    日
